臺灣臺南地方法院刑事判決　
111年度金訴字第839號
公  訴  人  臺灣臺南地方檢察署檢察官
被      告  洪婉順

                    住○○市○○區○○里○○○00號（指定送達處所）  

上列被告因洗錢防制法等案件，經檢察官提起公訴（111年度偵
字第6151號），被告於本院準備程序中就被訴事實為有罪之陳述
，經告知簡式審判程序之旨，並聽取被告與公訴人意見後，本院
合議庭裁定改由受命法官獨任進行簡式審判程序，判決如下：
    主  文
丙○○幫助犯洗錢防制法第十四條第一項之洗錢罪，處有期徒刑參
月，併科罰金新臺幣貳萬元，罰金如易服勞役，以新臺幣壹仟元
折算壹日。緩刑伍年，並應於緩刑期間，依如附表「被告應履行
之賠償義務及給付方式」欄所示方式履行賠償義務。
    事實及理由
一、本案被告丙○○所犯為死刑、無期徒刑、最輕本刑3年以上有
    期徒刑以外之罪，亦非高等法院管轄之第一審案件，其於準
    備程序中就被訴事實為有罪之陳述，經告知簡式審判程序之
    旨，並聽取檢察官及被告之意見後，本院合議庭依刑事訴訟
    法第273條之1第1項規定裁定進行簡式審判程序，是本案之
    證據調查，依同法第273條之2規定，不受同法第159條第1項
    、第161條之2、第161條之3、第163條之1及第164條至第170
    條所規定證據能力認定及調查方式之限制，合先敘明。
二、本案犯罪事實及證據，除起訴書犯罪事實欄一第11行「以店
    到店方式」之記載，應更正為「以賣貨便寄件方式」，第16
    、17行「佯為喜絲達飯店人員撥打電話予乙○○誆稱」之記載
    ，應更正為「佯為喜達絲飯店人員撥打電話予乙○○誆稱」，
    第28行「23時4分許」之記載，應更正為「23時3分許」，第
    29、30行「先後將新臺幣2萬9,985元、2萬9,985元、1萬6,9
    09元均轉帳至上開白河郵局帳戶」之記載，應更正為「先後
    將新臺幣2萬9,985元、2萬9,989元、1萬6,909元均轉帳至上
    開白河郵局帳戶」；證據部分：補充「被告於本院準備程序
    及審理時之自白」外，其餘均引用檢察官起訴書之記載（如
    附件）。
三、論罪科刑：
  ㈠核被告所為，係犯刑法第30條第1項前段、第339條第1項之幫
    助詐欺取財罪，及刑法第30條第1項前段、洗錢防制法第14
    條第1項之幫助一般洗錢罪。
　㈡被告以交付起訴書所載白河郵局帳戶資料之一行為，侵害告
    訴人乙○○、丁○○之財產法益，且係同時觸犯幫助詐欺取財罪
    及幫助一般洗錢罪，為想像競合犯，應依刑法第55條本文規
    定，從一重論以幫助一般洗錢罪。
　㈢被告係對正犯資以助力而實施犯罪構成要件以外之行為，為
    幫助犯，應依刑法第30條第2項規定，按正犯之刑減輕之。
　㈣另犯第14條、第15條之罪，在偵查或審判中自白者，減輕其
    刑，洗錢防制法第16條第2項定有明文。被告於偵查及本院
    審理時就幫助一般洗錢犯行自白不諱，爰依上揭規定，減輕
    其刑，並依法遞減輕之。
　㈤爰審酌被告輕易將其白河郵局帳戶資料提供予他人，枉顧該
    帳戶資料可能遭有心人士利用以作為財產犯罪工具之危險，
    影響社會治安且有礙金融秩序，助長詐欺犯罪盛行，並使檢
    警對於詐欺取財犯罪之追查趨於困難，犯罪所得遭領出後，
    形成金流斷點，嚴重破壞社會秩序、正常交易安全及人與人
    間之相互信賴，所為殊值非難，惟念被告並未實際參與本案
    詐欺取財、洗錢之犯行，且犯後終能坦承犯行，態度尚可，
    復審酌其尚未與告訴人等達成和解或調解，賠償告訴人等之
    損害，兼衡被告之素行、犯罪動機、目的、手段、於本案中
    之角色、分工、涉案情節、各告訴人遭詐騙之金額，及被告
    於本院審理時自陳之智識程度、家庭生活狀況(見本院卷第5
    9頁)等一切情狀，量處如主文所示之刑，並就罰金刑部分諭
    知易服勞役之折算標準，以示懲儆。
　㈥緩刑宣告：
　　被告前未曾因故意犯罪受有期徒刑以上刑之宣告，有臺灣高
    等法院被告前案紀錄表在卷可佐，其平日素行尚稱良好，且
    於本院審理時表達願意部分賠償告訴人等之意願，本次係因
    一時失慮而罹刑章，本院認被告經此偵審程序，當知戒慎而
    無再犯之虞，衡以被告因本案入監服刑或易服社會勞動，恐
    致其本已不穩定之工作受影響，更因而連帶影響其3名未成
    年子女之生活，本院因認上開所宣告之刑，以暫不執行為適
    當，併諭知如主文所示之緩刑期間，以勵自新。又本院審酌
    被告上開所宣告之刑雖暫無執行之必要，惟為期使被告於緩
    刑期間內深知戒惕，杜絕再犯，及為填補各告訴人之損失，
    爰依刑法第74條第2項第3款規定，諭知被告應於緩刑期間，
    依如附表「被告應履行之賠償義務及給付方式」欄所示方式
    ，履行賠償義務。而緩刑之宣告，係國家鑒於被告能因知所
    警惕而有獲得自新機會之期望，特別賦予宣告之刑暫不執行
    之寬典，倘被告未遵循本院所諭知前揭緩刑期間之負擔而情
    節重大，或在緩刑期間又再犯罪，或有其他符合法定撤銷緩
    刑之原因者，均可能由檢察官聲請撤銷本件緩刑宣告，而生
    仍須執行所宣告之刑之後果，附予指明。
四、沒收之說明：
  ㈠按刑法就犯罪所得沒收之相關規定，立法意旨係為預防犯罪
    ，符合公平正義，契合任何人都不得保有犯罪所得之原則，
    遂將原刑法得沒收之規定，修正為應沒收之。然沒收犯罪所
    得之範圍，應僅以行為人實際因犯罪所獲得之利益為限，倘
    行為人並未因此分得利益，或缺乏證據證明行為人確實因犯
    罪而有所得，自不應憑空推估犯罪所得數額並予以宣告沒收
    ，以免侵害行為人之固有財產權。是行為人是否因犯罪而有
    所得，且實際取得數目多寡，應由事實審法院審酌卷內人證
    、物證、書證等資料，依據證據法則，綜合研判認定之。經
    查，本案並無積極證據足認被告因其幫助詐欺取財及幫助洗
    錢犯行，有自詐欺集團成員處獲取利益或對價，自不生犯罪
    所得應予沒收之問題。
　㈡另被告交付詐欺集團成員之存簿、提款卡，雖均是供犯罪所
    用之物，然未經扣案，且該等物品本身價值低微，單獨存在
    亦不具刑法上之非難性，欠缺刑法上重要性，是本院認該等
    物品並無沒收或追徵之必要，爰依刑法第38條之2第2項之規
    定，均不予宣告沒收或追徵，併此敘明。
據上論斷，應依刑事訴訟法第273條之1第1項、第299條第1項本
文、第310條之2、第454條第2項，判決如主文。
本案經檢察官黃淑妤提起公訴，檢察官甲○○到庭執行職務。
中　　華　　民　　國　　111 　年　　11　　月　　4 　　日
                  刑事第一庭    法　官　潘明彥
以上正本證明與原本無異。
如不服本判決應於收受本判決後20日內向本院提出上訴書狀，並
應敘述具體理由。其未敘述上訴理由者，應於上訴期間屆滿後20
日內向本院補提理由書狀（均須按他造當事人之人數附繕本）「
切勿逕送上級法院」。 
　　　　　　　　　　　　　　　　書記官  蘇豐展
中　　華　　民　　國　　111 　年　　11　　月　　4 　　日
附錄本案論罪科刑法條：
洗錢防制法第2條
本法所稱洗錢，指下列行為：
一、意圖掩飾或隱匿特定犯罪所得來源，或使他人逃避刑事追訴
    ，而移轉或變更特定犯罪所得。
二、掩飾或隱匿特定犯罪所得之本質、來源、去向、所在、所有
    權、處分權或其他權益者。
三、收受、持有或使用他人之特定犯罪所得。
　　
洗錢防制法第14條
有第2條各款所列洗錢行為者，處7年以下有期徒刑，併科新臺幣
5百萬元以下罰金。
前項之未遂犯罰之。
前2項情形，不得科以超過其特定犯罪所定最重本刑之刑。

中華民國刑法第30條
幫助他人實行犯罪行為者，為幫助犯。雖他人不知幫助之情者，
亦同。
幫助犯之處罰，得按正犯之刑減輕之。

中華民國刑法第339條
意圖為自己或第三人不法之所有，以詐術使人將本人或第三人之
物交付者，處5年以下有期徒刑、拘役或科或併科50萬元以下罰
金。
以前項方法得財產上不法之利益或使第三人得之者，亦同。
前2項之未遂犯罰之。
附表：                                 編號 告訴人 被告應履行之賠償義務及給付方式 1  乙○○ 丙○○應於本判決確定日起肆年陸月內，以按月分期給付或一次給付方式，賠償乙○○新臺幣玖萬玖仟元。 2 丁○○ 丙○○應於本判決確定日起肆年陸月內，以按月分期給付或一次給付方式，賠償丁○○新臺幣伍萬壹仟元。 
【附件】：
臺灣臺南地方檢察署檢察官起訴書
                                     111年度偵字第6151號
　　被　　　告　丙○○　女　26歲（民國00年0月0日生）
　　　　　　　　　　　　住○○市○○區○○里0鄰○○○00
　　　　　　　　　　　　　號
                        居臺南市○○區○○里○○○000000
                          號
　　　　　　　　　　　　國民身分證統一編號：Z000000000號
上列被告因違反洗錢防制法等案件，已經偵查終結，認應該提起
公訴，茲將犯罪事實及證據並所犯法條分敘如下：
　　　　　　犯罪事實
一、丙○○雖預見一般取得他人金融帳戶使用之行徑，常與財產犯
    罪所需有密切之關聯，可能係為掩飾不法犯行及犯罪所得之
    去向，避免有偵查犯罪權限之執法人員循線查緝，以確保犯
    罪所得之不法利益，並掩人耳目，竟以縱有人以其交付之金
    融帳戶實施詐欺取財及洗錢犯行，亦不違背其本意之幫助犯
    意，先依通訊軟體LINE暱稱「陳強」之指示，變更其申辦使
    用之中華郵政股份有限公司白河郵局帳號0000000-0000000
    號帳戶（下稱白河郵局帳戶)之金融卡提款密碼，再於民國1
    10年5月20日12時27分許，在臺南市○○區○○路000號統一便利
    超商白河門市內，將上開白河郵局帳戶之存簿、提款卡，以
    店到店方式，寄送予某真實姓名年籍不詳、署名「張*涵」
    之詐騙集團成員，而容任其所屬之詐騙集團成員使用上開帳
    戶遂行犯罪。迨「陳強」及「張*涵」所屬詐欺集團取得白
    河郵局帳戶之金融卡、密碼後，即共同意圖為自己不法之所
    有，基於詐欺取財之犯意聯絡，㈠先於110年5月23日21時20
    分許，佯為喜絲達飯店人員撥打電話予乙○○誆稱：因為誤刷
    信用卡10筆，會跟中國信託商業銀行聯絡取消云云，復於同
    日21時58分許，佯為該銀行專員致電向乙○○騙稱：須依指示
    操作自動櫃員機取消10筆交易云云，致乙○○陷於錯誤後，於
    同日23時25分許、23時31分許及翌（24）日0時3分許、0時5
    分許，以網路銀行轉帳方式，匯款新臺幣（下同）4萬9,983
    元、2萬3,123元、4萬9,987元、2萬4,987元。㈡於110年5月2
    3日21時32分許，佯為臺中圖樂文旅人員撥打電話予丁○○佯
    稱：因系統誤植為團體消費，須辦理退費，後續將由銀行人
    員教導退費流程云云，復於同日21時43分許，佯為銀行人員
    致電丁○○佯稱：須依指示操作自動櫃員機取消云云，使丁○○
    陷於錯誤，依指示於同日22時56分許、23時4分許、23時12
    分許，均以自動櫃員機操作轉帳方式，先後將新臺幣2萬9,9
    85元、2萬9,985元、1萬6,909元均轉帳至上開白河郵局帳戶
    。上開乙○○、丁○○遭騙所匯款項旋遭車手李偉銘（所涉詐欺
    等罪嫌，業經臺灣臺中地方檢察署提起公訴）持丙○○之白河
    郵局提款卡提領一空。嗣乙○○、丁○○發覺遭騙報警處理，始
    循線查悉上情。
二、案經乙○○、丁○○訴由新北市政府警察局三峽分局報告臺灣新
    北地方檢察署呈請臺灣高等檢察署檢察長令轉本署偵辦。
　　　　　　證據並所犯法條
一、證據清單：
編號 證據名稱 待證事實 1 被告黃婉順於偵查中之供述 1、被告坦承有依「陳強」指示變更白河郵局帳戶密碼並寄送白河郵局帳戶之存簿、提款卡等事實。 2、被告坦承於寄送出白河郵局帳戶後仍有以網路跨行轉帳方式，取出白河郵局帳戶款項之事實。 3、被告坦承曾提供另一白河郵局帳戶帳號而涉有詐欺罪嫌，業經本署檢察官為不起訴處分確定之事實。 2 告訴人乙○○於警詢時之指訴 告訴人乙○○遭詐騙而匯款至被告之白河郵局帳戶之事實。 3 告訴人丁○○於警詢時之指訴 告訴人丁○○遭詐騙而匯款至被告之白河郵局帳戶之事實。 4 證人李偉銘於偵查中之證述 1、持被告之白河郵局帳戶之提款卡將告訴人乙○○、丁○○遭騙匯款提領一空之事實。 2、提供被告之白河郵局提款卡與密碼之詐騙集團成員告知取款帳戶係租用之事實。 5 被告申設之白河郵局帳戶之開戶資料及交易明細1份、告訴人乙○○提供之中國信託銀行存簿封面與交易明細內頁、告訴人丁○○提出之中國信託銀行自動櫃員機交易明細表影本 證明告訴人乙○○、丁○○受騙，於上開時、地，將款項匯入白河郵局帳戶之事實。 6 白河郵局111年4月12日儲字第1110106673號函 被告未曾掛失白河郵局帳戶之存簿與金融卡之事實。 7 統一超商寄送單據影本、中華郵政股份有限公司111年4月29日儲字第1110123824號函及函附之IP資料、台灣大哥大通訊數據上網歷程查詢 被告於寄出白河郵局帳戶存簿與提款卡後，仍以其手機連結網路銀行方式，轉帳取出帳戶款項之事實。 8 被告提供與「陳強」間之LINE通訊對話截圖紀錄影本 1、「陳強」於對話訊息中向被告詢問「要和公司合作幾個帳戶呢」之事實。 2、被告依「陳強」指示變更白河郵局帳戶提款卡密碼之事實。   9 臺灣新北地方檢查署檢察官109年度偵字第22905號不起訴處分書、本署刑案查註紀錄表。 被告前因提供白河郵局帳戶資料而涉有詐欺罪嫌，經臺灣新北地方檢查署檢察官為不起訴處分確定之事實。 
二、核被告所為，係犯刑法第30條第1項前段、第339條第1項幫
    助詐欺取財及刑法第30條第1項前段、違反洗錢防制法第2條
    第2款、第3條第2款、第14條第1項幫助掩飾特定犯罪所得去
    向之一般洗錢等罪嫌。被告以一行為觸犯幫助詐欺取財罪及
    幫助洗錢罪，為想像競合犯，請依刑法第55條前段規定，從
    一重之幫助洗錢罪論處。
三、依刑事訴訟法第251條第1項提起公訴。
　 此　致
臺灣臺南地方法院
中　　華　　民　　國　 111　　年　　8 　　月　　31　　日
                              檢察官  黃  淑  妤
本件證明與原本無異
中　　華　　民　　國　 111　　年　　9 　　月　　12　　日
                              書記官  施  建  丞
附錄本案所犯法條
中華民國刑法第30條
（幫助犯及其處罰）
幫助他人實行犯罪行為者，為幫助犯。雖他人不知幫助之情者，
亦同。
幫助犯之處罰，得按正犯之刑減輕之。
中華民國刑法第339條
（普通詐欺罪）
意圖為自己或第三人不法之所有，以詐術使人將本人或第三人之
物交付者，處 5 年以下有期徒刑、拘役或科或併科 50 萬元以
下罰金。
以前項方法得財產上不法之利益或使第三人得之者，亦同。
前二項之未遂犯罰之。
洗錢防制法第2條
本法所稱洗錢，指下列行為：
一、意圖掩飾或隱匿特定犯罪所得來源，或使他人逃避刑事追訴
    ，而移轉或變更特定犯罪所得。
二、掩飾或隱匿特定犯罪所得之本質、來源、去向、所在、所有
    權、處分權或其他權益者。
三、收受、持有或使用他人之特定犯罪所得。
洗錢防制法第3條
本法所稱特定犯罪，指下列各款之罪：
一、最輕本刑為 6 月以上有期徒刑以上之刑之罪。
二、刑法第 121 條第 1 項、第 123 條、第 201 條之 1 第 2
    項、第 268 條、第 339 條、第 339 條之 3、第 342 條、
    第 344 條、第 349 條之罪。
三、懲治走私條例第 2 條第 1 項、第 3 條第 1 項之罪。
四、破產法第 154 條、第 155 條之罪。
五、商標法第 95 條、第 96 條之罪。
六、廢棄物清理法第 45 條第 1 項後段、第 47 條之罪。
七、稅捐稽徵法第 41 條、第 42 條及第 43 條第 1 項、第 2
    項之罪。
八、政府採購法第 87 條第 3 項、第 5 項、第 6 項、第 89
    條、第 91 條第 1 項、第 3 項之罪。
九、電子支付機構管理條例第 44 條第 2 項、第 3 項、第 45
    條之罪。
十、證券交易法第 172 條第 1 項、第 2 項之罪。
十一、期貨交易法第 113 條第 1 項、第 2 項之罪。
十二、資恐防制法第 8 條、第 9 條之罪。
十三、本法第 14 條之罪。
洗錢防制法第14條
有第二條各款所列洗錢行為者，處 7 年以下有期徒刑，併科新
臺幣 5 百萬元以下罰金。
前項之未遂犯罰之。
前二項情形，不得科以超過其特定犯罪所定最重本刑之刑。